臺灣高等法院高雄分院刑事判決　　　　100年度上易字第305號
上　訴　人
即　被　告　李文全
上列上訴人因詐欺案件，不服臺灣屏東地方法院99年度易字第67
2 號中華民國100 年2 月8 日第一審判決（起訴案號：臺灣屏東
地方法院檢察署99年度偵字第5887號），提起上訴，本院判決如
下：
     主  文
上訴駁回。
     理  由
一、按不服地方法院之第一審判決而上訴者，應向管轄第二審之
    高等法院為之，上訴書狀應敘述具體理由，刑事訴訟法第36
    1 條第1 項、第2 項定有明文。而所謂不服第一審判決之具
    體理由，必係依據卷內既有訴訟資料或提出新事證，指摘或
    表明第一審判決有何採證認事、用法或量刑等足以影響判決
    本旨之不當或違法，而構成應予撤銷之具體事由，始克當之
    （例如：依憑證據法則具體指出所採證據何以不具證據能力
    ，或依憑卷證資料，明確指出所為證據證明力之判斷如何違
    背經驗、論理法則）；倘僅泛言原判決認定事實錯誤、違背
    法令、量刑失之過重或輕縱，而未依上揭意旨指出具體事由
    ，皆難謂係具體理由，俾與第二審上訴制度旨在請求第二審
    法院撤銷、變更第一審不當或違法之判決，以實現個案救濟
    之立法目的相契合，並節制濫行上訴。又第二審法院認為上
    訴書狀未敘述理由或上訴有刑事訴訟法第362 條前段之情形
    者，應以判決駁回之，同法第361 條第2 項、第367 條前段
    定有明文。是上訴書狀全未敘述理由者，應先命補正；已敘
    述理由但不具體者，毋庸命補正，應由第二審法院以判決逕
    予駁回上訴，未依法駁回者，有受理訴訟不當之違法，此有
    最高法院24年度總會決議第93號提案(四)可資參照，及該院所
    著97年台上字第892 號、第3889號判決，足資參考。
二、本件上訴人即被告李文全於民國100 年2 月21日收受原審判
    決後，在上訴期間內向本院提起上訴，其上訴狀意旨略以：
    被告因誤交損友致遭利用，已深感後悔懊惱，且被告與詐欺
    集團並不熟悉，僅因日前有玩賭六合彩，而相信對方需使用
    帳戶之說詞才向莊良卿借取其帳戶，並未參與詐欺云云。為
    此提起上訴，請給予被告改過自新、重新做人之機會云云，
    有其上訴狀在卷可稽（見本院卷第3-4 頁）。
三、按認定犯罪事實應依證據，而證據之證明力如何，屬於法院
    判斷之自由，故事實審法院就案內所有證據，依法調查，本
    於所得之心證分別取捨而為事實之判斷，茍於證據法則無所
    違背，當事人即不得專從證據之證明力上任意指摘，執為上
    訴之理由，業經最高法院著有27年上字第2079號、46年台上
    字第529 號判例足資遵循。經查，被告李文全因詐欺案件，
    經原審綜以：被告固矢口否認有何共同詐欺犯行，並辯稱因
    與「阿祥」、「阿土」係朋友，其等告知伊需要帳戶作為六
    合彩匯款使用，才會向莊良卿借用帳戶，伊並不知道「阿祥
    」、「阿土」將該帳戶作為詐欺取財使用云云。惟查：證人
    莊良卿於警詢時證稱：伊與被告係朋友，於99年5 月12日中
    午，被告打電話與伊，跟伊說其信用不好，要向伊借用帳戶
    ，有一位家人或朋友要匯錢給其當家用，然後就一直拜託，
    甚至向伊索討人情，故伊就在電話中將里港郵局帳號提供與
    被告，之後被告稱錢快要匯進來了，會載伊去領錢，故伊始
    會於當日下午2 時跟被告去郵局領錢給被告等語（參警卷第
    48頁），所證被告向其借用帳戶之目的與被告前開所辯之詞
    大相逕庭，且無一語提及被告借用帳戶係作為六合彩匯款使
    用，本院審酌證人莊良卿與被告間並無仇隙，衡情當無故意
    挾怨或攀誣之可能，其所證之情當屬可採，是被告所辯之詞
    已非無疑；甚且，現今設立金融帳戶並無須任何花費，任何
    人均可持相關證件親至金融機構辦理帳戶使用，且不限開戶
    個數，果非供不合法、不正當使用，自無需大費周章借用他
    人金融帳戶匯款使用，「阿祥」、「阿土」透過被告表示欲
    給予提供帳戶者每個帳戶新臺幣（下同）1 萬元之報酬，業
    據被告供承在卷（參原審卷第28頁背面、第29頁），被告乃
    一具有正常知識之成年人，就此實無諉為不知之理，若果僅
    係為提供六合彩金額匯款使用，實無須提供如此高額之金額
    與提供帳戶者，被告所辯之詞顯與常理有違，孰能置信。是
    被告對於提供帳戶及提領款項均係詐欺集團為詐欺取財犯行
    之用應知之甚詳。復且，被告於原審移審訊問時業已坦承前
    揭犯罪事實（參原審卷第13頁），雖於警詢、偵訊、原審準
    備程序及審理時否認前開犯罪事實，惟被告就提供帳戶與「
    阿祥」、「阿土」使用之目的及情形，於警詢時供稱：伊係
    因曾向地下錢莊借款，因為無法還款，被地下錢莊的人抓到
    ，被其等打到住院，始會協助地下錢莊的人做事云云（參警
    卷第4 頁）；於偵訊時供稱：因為伊積欠地下錢莊債務，快
    過年時被地下錢莊的人抓到，被地下錢莊的人毆打住院近1
    月，出院後就幫地下錢莊的人做事抵債，地下錢莊的人說有
    人積欠其等款項，會匯至提款卡之帳戶內，要伊幫其等領取
    金錢，當時李貞慧在旁聽到，知道地下錢莊的人需要帳戶，
    伊告訴李貞慧若其提供帳戶，可以得到1 萬元之報酬，李貞
    慧就將自己及鄭宇志之前開陽信銀行提款卡交與伊，伊再轉
    交給地下錢莊之人，至於莊良卿之帳戶，係因為地下錢莊的
    人說要匯六合彩彩金20萬元，伊才會向莊良卿借用里港郵局
    帳戶，並提領20萬元交付與地下錢莊的人，莊良卿以為借用
    帳戶係伊要使用，並不知道係地下錢莊的人要使用，伊僅知
    道該地下錢莊之人綽號為「阿祥」、「阿土」，並知道其真
    實姓名，其等均用大陸地區門號與伊聯繫云云（參99年度偵
    字第5887號卷第8 、9 頁）；然於原審準備程序中供稱：當
    初係因為「阿祥」、「阿土」打電話告知伊說要帳戶作為六
    合彩匯款之用，因為其等苦苦央求伊才答應，故伊始會向莊
    良卿借用帳戶，伊有告訴莊良卿說是六合彩的錢要匯款，請
    莊良卿提供帳戶與伊，當初「阿祥」、「阿土」有說可以給
    提供帳戶者報酬1 萬元，但因為伊與「阿祥」、「阿土」係
    朋友，故自願幫忙其等找帳戶，並沒有任何報酬，至於李貞
    慧的部分，伊也有告訴李貞慧說提供帳戶可以得到1 萬元之
    報酬，並告訴李貞慧說是要提供六合彩的錢使用云云（參原
    審卷第28頁背面、第29頁），另於原審審理時供稱：伊有告
    訴莊良卿、李貞慧說提供帳戶係要供六合彩匯款之用云云（
    參原審卷第43頁）。就其前開各次供詞綜合以觀，被告就起
    訴書所載之犯罪事實於原審移審訊問中已供認不諱，雖曾於
    警詢、偵訊、原審準備程序及審理時否認犯行，然被告就協
    助詐欺集團借用帳戶及提領款項之原因，係否遭受強暴、脅
    迫或係基於朋友情誼，就借用帳戶時是為自己使用或供作他
    人六合彩匯款之用等情，前後供詞反覆無據，若係實情，何
    以會有如此重大之出入，顯非合理，是被告所辯之詞，實無
    足採信甚明。況詐騙集團行騙之目的既在取得被害人所匯之
    款項，則當被害人受騙匯入其所指定之帳戶內後，詐騙集團
    為取得被害人所匯出之款項，自會指派與其有犯意聯絡之所
    屬集團成員前去將款項領出，詐騙集團不可能讓與其並無犯
    意聯絡之單純提供帳戶者有接觸提領其詐騙得款項之機會，
    此亦屬至明之理。本件情形，被告提供其所取得之莊良卿里
    港郵局帳戶供「阿祥」、「阿土」及所屬詐騙集團成員使用
    後，「阿祥」、「阿土」及所屬詐騙集團成員即以電話詐騙
    被害人李碧玉，致使李碧玉於99年5 月12日下午1 時24 分
    許，因受騙而匯款20萬元至被告所提供之莊良卿上開里港郵
    局帳戶內後，被告旋即於同日下午請莊良卿代為將帳戶內之
    20萬元提領一空。由此可知，被告除了提供莊良卿所有之里
    港郵局帳戶供「阿祥」、「阿土」及所屬詐騙集團成員使用
    之外，更已領取「阿祥」、「阿土」及所屬詐騙集團成員該
    部分全部之行騙所得，則揆諸前揭說明，可知被告並非僅係
    單純提供所蒐集帳戶予詐騙者「阿祥」、「阿土」及所屬詐
    騙集團成員使用之幫助犯，其應係與詐騙者「阿祥」、「阿
    土」及所屬詐騙集團成員有詐欺取財之犯意聯絡，且分擔其
    中之「提供帳戶」及「提領贓款」之工作，故被告與「阿祥
    」、「阿土」及所屬詐騙集團成員間，就本件犯罪事實，有
    犯意之聯絡及行為之分擔，而為詐欺取財之共同正犯，至為
    灼然等情（見原判決第5-9 頁）。因認被告所辯洵非足採，
    本案事證明確，被告詐欺犯行已洵堪認定。核被告所為，係
    犯刑法第28條、第339 條第1 項之共同詐欺罪。復審酌被告
    前有犯罪前科，有臺灣高等法院被告前案紀錄表可憑，顯見
    其素行非佳，其尚值中年，竟不思以己力正當營生，因貪圖
    不法利益，加入詐騙他人金錢之犯罪集團，雖未親為本案詐
    騙犯行，然擔任提供人頭帳戶及擔任車手工作，足徵其不知
    悔改，惡性非輕，自應受相當之刑事非難，且被告犯後猶否
    認犯行，未見悔意，及詐取金額共計24萬元，使被害人受有
    非輕之財物損失等一切情狀，而各量處有期徒刑8 月，並定
    其應執行刑為有期徒刑10月。已詳敘所憑之證據與認定之理
    由，而為論敘，經核其調查證據之取捨及刑之量定，均無違
    背經驗法則或論理法則，且均有卷證在案可資稽憑。
四、從而，被告猶據陳詞提起上訴，復執業經原審調查後確認無
    誤之相同證據資料，空言否認犯罪並泛指原審判決採證認事
    不當云云。經核均未依據卷內既有訴訟資料或提出新事實、
    新證據指出原判決有何不當或違法而為足以影響判決本旨，
    而構成應予撤銷之具體指摘事由，是其上訴顯屬未敘述具體
    理由。按之上開規定，被告之上訴要屬違背法律上之程式，
    自應由本院依刑事訴訟法第367 條前段、第372 條規定，不
    經言詞辯論逕行判決如主文。
中    華    民    國  100     年    4     月    15    日
                  刑事第三庭    審判長法  官  莊崑山
                                      法  官  張意聰
                                      法  官  莊松泉
以上正本證明與原本無異。
本判決不得上訴。
中    華    民    國  100     年    4     月    15    日
                                      書記官  葉淑華